臺灣高等法院高雄分院刑事判決　　　　　　　　九十一年度上重更(二)字第一一號
　　上訴人
　　即被告　　乙○○
　選任辯護人　王正嘉
　　上訴人
　　即被告　　甲○○
　選任辯護人　曾清山
右上訴人因違反毒品危害防制條例等案件，不服臺灣高雄地方法院八十九年度重訴字
第十六號中華民國八十九年十二月二十六日第一審判決（起訴案號：臺灣高雄地方法
院檢察署八十九年度偵字第一三八三、一三八五號），提起上訴，判決後經最高法院
第二次發回更審，本院判決如左：
      主      文
原判決關於乙○○共同運輸第壹級毒品暨定執行刑部分及甲○○部分均撤銷。
乙○○共同運輸第壹級毒品，處無期徒刑，褫奪權終身。扣案之第一級毒品海洛因玖
塊（合計淨重捌伍肆點陸貳公克）沒收銷燬；黑色手提袋壹只、黑色長褲、白色長袖
襯衫、米白色外套各壹件，均沒收。
甲○○共同運輸第壹級毒品，累犯，處無期徒刑，褫奪公權終身。扣案之第一級毒品
海洛因玖塊（合計淨重捌伍肆點陸貳公克）沒收銷燬；黑色手提袋壹只、黑色長褲、
白色長袖襯衫、米白色外套各壹件，均沒收。
      事      實
一、乙○○曾於民國（以下同）七十一年間因搶奪搶劫軍法案件，經台灣台北地方法
    院法院判處有期徒刑十三年確定，於七十七年間經減刑為八年八月，同年七月五
    日縮短刑期假釋出獄，嗣於假釋保護管束期間滯留大陸地區，而於七十九年經台
    灣台北地方法院檢察署撤銷假釋並發布通緝。甲○○曾於八十六年間因賭博罪，
    經台灣士林地方法院判處有期徒刑五月確定，於八十六年十月九日易科罰金執行
    完畢，均猶不知悔改。乙○○於八十九年一月三日，先透過甲○○之胞妹簡美華
    之友人綽號「阿良」之郭彥良之幫忙，請郭彥良邀約有意前往大陸走私運輸毒品
    來台之甲○○見面商談細節，郭彥良基於幫助乙○○運輸毒品之犯意邀約甲○○
    ，並將運輸第一級毒品之代價為新台幣（下同）二十萬元告知甲○○，甲○○應
    允後，其三人於八十九年一月四日中午十二時許，在台北市○○路與林森北路口
    附近之弘宮飯店前見面，乙○○、甲○○基於共同運輸第一級毒品海洛因入境及
    走私管制物品進口之犯意聯絡，由乙○○當場再向甲○○確認並告知夾藏毒品入
    境代價二十萬元，甲○○因缺錢花用遂表同意，當即決定由乙○○帶同甲○○前
    往大陸夾藏第一級毒品海洛因入境，郭彥良基於前開幫助乙○○、甲○○運輸第
    一級毒品入境之犯意，於當日（一月四日）下午，由郭彥良駕車搭載乙○○、甲
    ○○至桃園中正國際機場，乙○○持偽造之「黃志平」護照（該部份已經本院判
    刑確定），與甲○○搭乘澳門航空公司ＮＸ六一六號班機前往澳門，翌日（八十
    九年一月五日）再由澳門搭機前往大陸廈門市，抵達後即前往乙○○位於廈門市
    湖里區住處，於八十九年一月六日返台前，乙○○即將自不詳姓名、年籍大陸成
    年男子之處取得之第一級毒品海洛因，將其中六包海洛因藏放在黑色手提袋之底
    部夾層，乙○○、甲○○二人基於共同之犯意聯絡，由乙○○在其廈門前述住處
    ，將該底部夾層藏有第一級毒品海洛因六塊之黑色手提袋一只及海洛因磚三塊交
    給甲○○，囑其將該三塊海洛因藏放塞於身體腰腹部之間，並由乙○○自其住處
    取出黑色長褲、白色長袖襯衫、米白色外套各一件置入手提袋內用以掩飾，乙○
    ○因該批第一級毒品海洛因價值不少，唯恐被甲○○所侵占，遂與甲○○同行，
    以便監督，其二人於八十九年一月六日晚上自廈門，經由澳門搭乘長榮航空ＢＲ
    八０六號班機入境桃園中正國際機場，相約通關時，由乙○○走在前面，甲○○
    走在後面，於通關後，在中正機場外雙方交付毒品及二十萬元之酬勞，嗣於八十
    九年一月六日晚上十時許其二人通關時，當場為法務部調查局高雄市調查處會同
    財政部台北關稅局人員在甲○○之手提袋底層及身體腰腹部之間，查獲上開夾藏
    之第一級毒品海洛因（九塊合計淨重八五四．六二公克，包裝重五八．五二公克
    ，純度百分之八○．七五，純質淨重六九○．一一公克），甲○○運輸第一級毒
    品海洛因之報酬二十萬元致未取得，並扣得乙○○所有供私運毒品所用之手提袋
    一只、黑色長褲、白色長袖襯衫、米白色外套各一件。
二、案經法務部調查局高雄市調查處移送臺灣高雄地方法院檢察署檢察官偵查起訴。
      理      由
一、訊之上訴人即被告甲○○對於右揭時、地如何謀議及參與運輸、私運毒品各情，
    業據其於調查局調查中（見第一三八三號偵查卷第三頁、第七頁）、檢察官偵查
    中（見同上偵卷第二二頁反面）及原審審理中（見原審卷第十六頁）、本院前審
    調查（見本院前審卷第五四頁）、本院前審審理時（見本院前審卷第二六一頁）
    及本院本審調查、審理時均坦承不諱，復有其所攜帶被查獲扣案物品九塊可證，
    又據法務部調查局鑑定結果，此等扣案物確係第一級毒品海洛因，驗餘淨重八五
    四．六二公克（包裝重五八．五二公克，純度百分之八○．七五，純質淨重六九
    ○．一一公克），此有該局八十九年二月一日（八九）陸字第八九一三二○六三
    號鑑定通知書一紙（見第一三八五號偵卷第四四頁）在卷足憑，並有夾藏海洛因
    之黑色手提袋一只之相片（見原審卷第一六○頁）、用以掩飾毒品之黑色長褲、
    白色長袖襯衫、米白色外套各一件扣案（原審審理時所扣案，見原審卷第一六八
    頁）足資佐證。
二、訊之上訴人即被告乙○○否認有何前揭共同運輸、私運毒品犯行，辯稱：我係住
    在大陸經營漁貨買賣，我只在一月二日透過甲○○之胞妹簡美華認識二十餘歲「
    阿良」，不可能有跟「阿良」約好運送毒品，也不是「阿良」介紹我認識甲○○
    的，我是在弘宮飯店的車上才看到甲○○，八十九年一月三日簡美華問我何時回
    大陸，他說他哥哥想去大陸訪友，但因不曾去過大陸，所以希望我能帶甲○○一
    同過去，簡美華說叫「阿良」開車載我們去機場，就由「阿良」載我和甲○○去
    機場，根本沒有拿二萬元給「阿良」去買機票，因此我才會於同年一月四日與甲
    ○○搭機到澳門，在澳門的時候甲○○打電話給他朋友（他朋友本來要在廈門接
    他），隔天再由澳門搭機到廈門，但到了廈門，他朋友沒有來接他，才先帶甲○
    ○到我家，六日早上甲○○外出，中午回來就提著手提袋，之後因我在澳門賭輸
    錢才又要回台收魚貨款，我因為要搭『廈門』航空的飛機經澳門回台，甲○○說
    也要回來，但甲○○原有之『澳門』航空機票不能一起坐，他就叫我幫他買壹張
    從廈門到澳門『廈門』航空機票，再經由澳門回臺，所以我與甲○○又於同年一
    月六日一起回台，對於甲○○為何會夾帶毒品於身上及行李入境，我事前並不知
    情，我未叫甲○○運輸毒品，也沒有要給他二十萬元作為報酬；又原審勘驗查扣
    之衣服，我穿的結果也不合身，只有深藍色的外套是我的；另我在旅途上沒有給
    甲○○任何錢，甲○○買完機票還有人民幣可以回程在澳門買皮包，可見他身上
    不只有五千元的台幣云云。
三、經查：
（一）上訴人甲○○僅於八十九年一月五日入境大陸，旋於同年一月六日出境大陸，
      此有出入境紀錄及台胞證（見原審卷第九三頁、第一四○頁至第一四三頁）在
      卷可稽，是上訴人甲○○除與上訴人乙○○於八十九年一月五日入境大陸外，
      未曾去過大陸一節堪予採信，雖上訴人甲○○前述台胞證所載，曾各於八十七
      年二月二十日在澳門，與八十八年八月二十六日在香港，辦過簽證準備進入大
      陸等情，且於原審供稱：「（對於你的台胞證一九九七年十一月、一九九九年
      五月有簽證，當時是否有去大陸？）當時是朋友找我到大陸去投資。」等語（
      見原審卷第一八三頁），然此僅足以證明上訴人甲○○當時有意前往大陸之事
      實，自難推論其於大陸有何人際關係，尤指毒品買賣之管道，再參諸常情，毒
      品買賣之風險甚高，因此毒品交易均十分隱密，須有特殊之管道及相當之信任
      關係始得為毒品交易，若無特殊之聯絡管道及方式，根本無法與毒販取得聯繫
      ，遑論與其購毒交易，而上訴人甲○○係第一次到大陸，如何得於翌日即取得
      數量甚多之海洛因毒品，反觀上訴人乙○○自承已居住於大陸廈門市多年，復
      曾自大陸偷渡來台，顯見其對於當地之非法途徑較為熟悉，何況上訴人乙○○
      為警查獲後，仍提供在台毒品線索，因而查獲毒品等情（見第一三八五號偵卷
      第四八頁、第四八之一頁），參以二人到廈門一、二日即回台之情況，足徵上
      訴人甲○○所供扣案毒品係上訴人乙○○於大陸廈門交付囑其夾帶運輸回台一
      節，符合一般人所認知之社會客觀事理常情，自堪採信。
（二）上訴人甲○○經查獲夾藏毒品之黑色手提袋，除底部夾層裝有六塊海洛因外，
      並內置黑色長褲、白色長袖襯衫、米白色外套各一件等衣物，而上訴人甲○○
      於原審供稱：「我於出入境前後三天均穿同一套衣服，且出境時並未帶其他任
      何東西」等語（見原審卷第一五九頁），核與上訴人乙○○供述：「甲○○於
      出入境前後三天均穿同一套衣服，且其於出境時並未帶其他任何東西」等語相
      符（見原審卷第一五八頁反面）。又原審當庭勘驗上訴人二人試穿上述衣物結
      果，上訴人甲○○試穿黑色長褲腰圍太小，長褲腰圍無法扣上，白色長袖襯衫
      及米白色外套則均太緊不合身，顯非上訴人甲○○所有衣物；而上訴人乙○○
      試穿結果為黑色長褲、白色長袖襯衫、米白色外套均相當合身，並無衣褲過大
      或過小情形，此有原審勘驗筆錄及相片十六張在卷可按（見原審卷第一五七頁
      至第一六三頁），嗣經本院前審於調查中再次勘驗上訴人乙○○穿著衣物情形
      ，雖上訴人乙○○辯稱：「黑色長褲腰身過緊，且褲管不足長，並非被告合身
      褲子；白色襯衫則過大，袖子過長，口袋已幾乎低至腹部，亦非被告衣物；米
      黃色外套，袖子顯然過短，亦非被告所適合，足見若如甲○○所稱，手提袋中
      衣物均為乙○○自衣櫃拿出，則應該均為乙○○常用衣物，然事實上顯示卻大
      相逕庭，又縱使該衣物不合甲○○身，並非甲○○所有，但不可就此推測即為
      乙○○所有」云云，但本院前審勘驗上述襯衫，領口雖緊，仍可扣住，外套太
      短及長褲腰圍較緊（仍穿得下）等情在卷（見本院前審上訴卷第九十八頁），
      而上訴人乙○○於八十九年一月八日進入高雄看所守時，身高一六九公分，體
      重五十七公斤，上訴人甲○○則為身高一七五公分，體重八十一公斤，此經原
      審向台灣高雄看守所調閱上訴人乙○○、甲○○二人入所之健康檢查表在原審
      卷第一三八頁、第一三九頁可憑，以上訴人乙○○、甲○○二人體型相較（上
      訴人乙○○較瘦小），上述衣物係屬上訴人乙○○所有之可能性為大（乙○○
      身高一六九公分、體重五十七公斤，甲○○身高一七五公分、體重八十一公斤
      ）。嗣於本院前審於九十一年一月二十三日調查時，上訴人乙○○供稱其目前
      之體重為六十點五公斤，上訴人甲○○則供稱不知目前確實之體重，但較初入
      所時為瘦，本院前審當庭勘驗結果，上訴人甲○○試穿黑色長褲腰圍太小，白
      色長袖襯衫及米白色外套則均太緊不合身，顯非上訴人甲○○所有衣物，此有
      本院前審勘驗筆錄及相片六張在卷可按（見本院前審更一卷第一三五頁、第一
      三六頁），而上訴人乙○○、甲○○二人於廈門一晚確住於上訴人乙○○在廈
      門之住所（此情業經上訴人乙○○、甲○○二人供述一致），足認上訴人甲○
      ○所供「該黑色手提袋係乙○○在其廈門家拿給我，手提袋衣服係乙○○從衣
      櫃拿出來」等語（見原審卷第一五九頁）堪信為實。至於上訴人乙○○嗣於案
      發後歷經一年三月期間，而於本院前審再次穿著上述衣物予以勘驗，縱有略微
      短小不合身之狀，則參酌該衣物並非新品，堪信應屬上訴人乙○○之舊衣物，
      是上訴人乙○○所辯該黑色手提袋非其交付，袋內衣物毒品均非其所有云云，
      尚無可採。
（三）上訴人乙○○另辯謂：「八十九年一月三日，係友人簡美華向我表示其胞兄甲
      ○○想去大陸訪友，但因不曾去過大陸，所以希望我能帶甲○○一同過去」等
      語，然證人簡美華於原審及本院前審調查中陳稱：「我只說我兄甲○○若去大
      陸，請乙○○關照一下」、「沒有叫乙○○帶甲○○去大陸，也沒有說阿良會
      開車送他們去機場。」等語甚明（見原審卷第四一九頁及本院前審上訴審卷第
      一六六頁），然證人簡美華於本院九十年十二月十二日訊問中陳稱：「甲○○
      與乙○○以前並不認識，我不知道他們二人為何會一起去大陸，為何「阿良」
      會載他二人去機場，『阿良』常去我家打麻將，認識我哥哥，『阿良』與乙○
      ○是在ＫＴＶ認識的，『阿良』到我家所以認識我哥哥甲○○，甲○○要去大
      陸的事情我知道，八十九年一月三日乙○○要回大陸之前，我們去ＫＴＶ唱歌
      ，有提到要回大陸。八十九年一月四日那天早上，『阿良』是有來向我借車，
      但我不知道他做何用途。我沒有叫『阿良』開車載我哥哥及乙○○去機場。我
      是曾經有與乙○○聊過我哥哥要去大陸做事，我忘記是在電話中或是在何處說
      的，我知道是在他們出國前」、「（如你不知道你哥哥要去大陸，為何會與乙
      ○○談起？）是因為我哥哥常提起他要去大陸做生意，所以我才會向乙○○提
      起」、「（問：『阿良』與乙○○何時認識的？）在八十九年一月二日去ＫＴ
      Ｖ唱歌之前，他們有照過面，但他們並沒有說過話，『阿良』的真實姓名叫郭
      彥良，約三十歲的人，住在台北市內湖。」、「（問：是否與乙○○一起去大
      陸？）我是到機場時，才看到乙○○的，並不是事先約好的，我沒有去澳門，
      我直接去廈門，那次『阿良』有與我一起去廈門」等語（見本院更一審卷第六
      十七頁至第七十四頁），且經本院前審向台北市政府警察局調取證人郭彥良之
      口卡讓上訴人乙○○、甲○○指認，並傳訊上訴人二人所稱之「郭彥良」到庭
      作證，證人郭彥良於本院前審九十一年一月二十三日訊問時陳稱：「我在乙○
      ○被查獲前幾天才認識他的。認識甲○○約一、二年，是去他家打牌認識的。
      於八十八年十二月二十八日與簡美華一起到廈門，我和簡美華及『小林』三人
      一起出國的，『小林』約三十幾歲的成年人。那時是簡美華找我一起去出國，
      二十八日去，三十日那天回國，我們去廈門逛街，住在簡美華朋友乙○○家裡
      ，白天我們各自活動，晚上才回去乙○○家睡覺。在飛機上我有留乙○○他的
      行動電話，他也有留我的電話。我們從廈門回台時，乙○○在飛機上有問我，
      有一個機會可賺錢，是要運毒，問我要不要去。我在八十九年一月一日去甲○
      ○的家打牌，那時簡美華不在家，只有甲○○在家，他說小孩要交學費，不知
      有無賺錢的門路，我才告訴甲○○走私毒品的事，代價就是乙○○跟我講的二
      十萬元，數量、毒品我不知道，當天我就打電話給乙○○，說有人願意走私毒
      品，我本來是叫甲○○與乙○○他們自己見面，一月三日那天我沒有與乙○○
      見面，一月二日我們有一起去唱歌。一月三日我就有跟乙○○說有人願意做運
      毒的事，因為一月三日乙○○有事，一月四日我帶甲○○去見乙○○，我們到
      達弘宮飯店的騎樓，打電話上去飯店給乙○○，乙○○下來，在飯店騎樓下，
      他們談了，在飯店騎樓下時，我有聽到乙○○告訴甲○○二十萬元的代價，甲
      ○○就決定當天要去，乙○○就拿錢給我，叫我去買甲○○的機票。我去載甲
      ○○時，是說要載他去與乙○○見面，那天他們可能覺得日子好，可以出門，
      所以就出去了。我們就直接去中正機場，他們沒有說要趕幾點的飛機。」等語
      （見本院更一審卷第一一八頁至第一二三頁），且經本院前審向內政部警政署
      入出境管理局函調證人簡美華、郭彥良之入出境資料，證人簡美華、郭彥良確
      實有於八十八年十二月二十八日出境，同年月三十日入境，且均搭乘同一班機
      ，此有內政部警政署入出境管理局九十年十二月十九日（九十）境信昌字第０
      八三八二九號函、九十一年一月十七日（九一）境信昌字第００一九三０號函
      及所附之出入境紀錄表各一份在本院更一審卷第八十四頁、第八十五頁、第一
      三七頁、第一三八頁可考，由上可知證人簡美華、郭彥良與上訴人乙○○早就
      熟識，且一起出國，又住在上訴人乙○○在廈門之家裡，證人簡美華不可能不
      知道其胞兄即上訴人甲○○與乙○○於八十九年一月四日要一起前往大陸運輸
      毒品海洛因之事，可見證人簡美華前揭證詞應對案情有所隱瞞，應不足採。而
      證人郭彥良對於己身是否亦涉及運輸毒品有利害關係，其仍於本院作上開之證
      言，可見其證詞應屬真實，足以採信。
（四）上訴人甲○○於出入境三天期間，均與上訴人乙○○一同出入境，且上訴人甲
      ○○僅寄宿在大陸廈門乙○○住所一晚，徒有上訴人乙○○片面指陳甲○○曾
      單獨外出（惟被告甲○○否認此點），未能證明上訴人甲○○在大陸有何其他
      訪友行程，上訴人甲○○亦無帶任何行李及訪友名單出境，是上訴人乙○○所
      辯其帶同上訴人甲○○至大陸訪友一詞，顯乏證據以實其說，且上訴人乙○○
      果真是單純帶同上訴人甲○○前往大陸訪友，何以其於返回大陸廈門後，旋復
      與上訴人甲○○一同攜帶毒品入境？雖其所辯在澳門賭輸錢一節，業據上訴人
      甲○○證實（見本院前審上訴審卷第二二八頁），但上訴人乙○○於本院前審
      九十年十一月二十八日訊問中又供稱：「我回到臺灣時身上帶了二萬元港幣去
      澳門，再回到澳門時我贏了四萬元港幣，所以回台時身上有六萬元港幣。」、
      「（你第一趟去澳門時賭錢輸了多少錢？）約輸了二十萬港幣。在回臺灣前，
      在澳門等候班機，我又在澳門賭錢換籌碼時甲○○有看到我身上有許多港幣。
      」等語（見本院前審卷第五十五頁），可見上訴人乙○○於被查獲時身上仍帶
      有六萬元港幣，並非已身無分文。至上訴人乙○○於本院前審調查中所舉證人
      楊泰順到庭證述：乙○○於八十九年一月間曾與其聯絡，要收魚貨款等語（見
      本院前審卷第二０六頁），然上訴人乙○○於偵查、原審中均未提及有此證人
      證據，突於本院前審第四次訊問乙○○時始聲明此項證據，而證人楊泰順又未
      能提出魚貨交易之具體證據，是證人楊泰順事後證言，尚難遽以憑信，又縱令
      確有乙○○欲返台收取魚貨情事，然上訴人乙○○返台收魚貨及其於澳門賭輸
      錢等情，亦難證明上訴人乙○○無與上訴人甲○○共同謀議運輸毒品走私入境
      之舉，至於上訴人乙○○雖於八十九年一月四日入境大陸時在澳門賭輸錢，然
      於八十九年一月六日要返台候機時，又在澳門賭場贏了四萬元港幣，因此回台
      時身上仍有六萬元港幣一節，足以支付上訴人甲○○代為運輸海洛因之酬勞二
      十萬元，因此上訴人甲○○所言「雙方相約通關後，在中正機場外交付毒品及
      二十萬元酬勞」等語，應屬可採。
（五）上訴人甲○○既已購妥『澳門』航空來回機票，但回台灣時並未使用（見本院
      前審上訴審卷第一一四至一一六頁機票影本），卻改搭廈門航空赴澳門，再搭
      長榮航空回台（見本院前審卷第一０四頁機票影本），此情業經上訴人乙○○
      證實在卷（見本院前審卷第一四九頁），本件倘係上訴人甲○○係主導回台之
      人，為何遷就上訴人乙○○改搭別家航空公司之飛機回台，若運毒回台與上訴
      人乙○○無關，則甲○○獨自搭乘原定機票回台即可，何必如此大費周章？至
      上訴人乙○○又辯稱：果如我以二十萬元代價僱用甲○○運輸毒品海洛因，我
      何須冒險與甲○○同行云云。然查上訴人甲○○所攜帶入境海洛因之數量達驗
      餘淨重八五四．六二公克，價值不菲，且二人係初次見面，並不熟識，萬一被
      甲○○將其污掉不認帳，上訴人乙○○之損失將很慘重，足徵上訴人乙○○與
      被告甲○○同行，其主要目的在於監視甲○○所夾藏之扣案大量毒品，故上訴
      人乙○○有與甲○○同行之必要。至於上訴人二人相約之海關通關順序，由上
      訴人乙○○走在前，當係防止一旦甲○○運毒犯行事跡敗露，上訴人乙○○仍
      有脫逃機會，故自難以上訴人乙○○與甲○○同行，且於入境時走在前，作為
      被告乙○○對於甲○○運毒不知情之有利證據。
（六）證人楊政哲於原審時陳稱：「出庭時乙○○有拜託我傳話給甲○○（因我與甲
      ○○同牢房），叫他承擔攜帶毒品入境一案，但我跟乙○○說我不願意傳話」
      等語（見原審卷第二０九頁、第二一０頁反面），另證人羅鳴炎於本院前審調
      查中亦證述：「（乙○○獲知因毒品案判處無期徒刑，你知道此事嗎？）當天
      乙○○及甲○○出來聽宣判，我是被提解開庭，因此一起到地院。」、「（乙
      ○○出來聽宣判到回所期間，你有無聽到乙○○要求甲○○幫忙為他脫罪？）
      我是聽到乙○○在宣判後，去找甲○○，提到說要甲○○扛下來，並說出去時
      ，會幫甲○○打點。當天在車上有很多人都聽到。」等語（見本院前審上訴審
      卷第二０四頁、第二０五頁），雖上訴人甲○○所舉證人陳國榮於原審否認聽
      過楊政哲傳話給甲○○說乙○○要他將運輸毒品案件承擔下來等語（見原審卷
      第一０一頁），然參酌前開不利上訴人乙○○之證據以觀，證人楊政哲、羅鳴
      炎所言上情，應可採信。
（七）上訴人乙○○、甲○○二人於查獲到案後均經採集其二人尿液檢驗，雖上訴人
      二人第一次檢驗結果，上訴人乙○○未檢出嗎啡反應，上訴人甲○○則係呈嗎
      啡陽性反應（見第一三八五號偵查卷第四一頁）；至原審第二次檢驗結果，上
      訴人乙○○係呈嗎啡陽性反應（見原審卷第一七五頁），上訴人甲○○係無嗎
      啡反應（見原審卷第一二七頁），然此等尿液檢驗結果係屬上訴人乙○○、甲
      ○○二人是否施用第一級毒品海洛因所應審究之證據，而與本件上訴人二人運
      輸毒品走私入境無涉，自難採為本件有利於上訴人二人之證據認定。
（八）上訴人甲○○雖於調查局初訊時供稱：「我經不起誘惑，始於八十九年元月三
      日下午二、三點和阿良一起到長春路與林森北路路口之弘宮飯店樓下和黃志平
      晤面。」等語（見第一三八三號偵查卷第六頁反面），但其於原審業已供明：
      「（乙○○何時向你提起運輸毒品事？）一月三日在台北市對我提起此事，我
      們四日約見面。」等語（見原審卷第十六頁反面），嗣於本院前審調查中亦再
      供承：「（在一月三日，你有無與陳某見面？提示調查筆錄並告以要旨）阿良
      與我本來約在三日與陳某見面，後來我沒有去，阿良打電話給我，我們才改約
      在四日見面，陳某才告訴我，要出二十萬元的代價。」（見本院前審上訴審卷
      第一二一頁）等情在卷，參以上訴人甲○○就其參與運輸毒品一節均已坦認，
      則其於原審及本院所供，斷無需故意改口，是自以上訴人甲○○於本院所供為
      可信，足見上訴人乙○○於八十九年一月三日，先透過郭彥良邀約有意運輸毒
      品之人，並告知夾藏毒品入境代價二十萬元，上訴人甲○○應允後，郭彥良乃
      聯絡上訴人乙○○與甲○○見面商談細節，其三人始於八十九年一月四日中午
      十二時許，在台北市○○路與林森北路口附近之弘宮飯店前，由上訴人乙○○
      當場再告知上訴人甲○○夾藏毒品入境代價二十萬元之事實。至於上訴人甲○
      ○就出發前之買機票過程，以及在廈門乙○○如何交付內藏毒品之手提袋等細
      節，雖於偵審期間歷次供述內容並不完全一致，但如前所述，自應以於本院供
      述情節堪以憑信。
（九）上訴人乙○○對於與簡美華、郭彥良何時認識，以及彼此之關係，多所隱瞞，
      直至本院前審於九十年十二月十二日訊問時傳訊證人簡美華到庭作證，上訴人
      乙○○始透漏部分隱情，上訴人乙○○於本院前審九十年十二月十二日訊問時
      先供稱：「我好幾次看到『阿良』開車載簡美華，所以我才會以為『阿良』是
      她的司機，直到八十九年一月二日我們在ＫＴＶ唱歌時，才介紹正式認識，我
      才知道他叫『阿良』，人家都叫我『阿宏』。」等語（見本院更一審卷第七十
      三頁），後又改稱：「他（指甲○○）運毒的事，簡美華出庭她不承認有叫我
      帶他哥哥去。我是與簡美華、『阿良』在（八十八年）十二月二十八日一起去
      大陸，（八十八年）十二月三十一日一起回來，他們去住在我家，他們那邊也
      是有朋友，我們回來後，一月三日才告訴我她哥哥要去廈門找朋友。八十八年
      十二月二十七日或二十八日『阿良』載簡美華去機場我們才認識的。我先去機
      場，他們來機場我們才一起去澳門，我的機票是事先買好的，他們的機票是臨
      時買的，我們搭同一班飛機去又一起回來。」等語（見本院更一審卷第七十四
      頁），可見上訴人乙○○與簡美華、郭彥良並非單純至ＫＴＶ唱歌時認識偶而
      相約唱歌之朋友，應可認定。另上訴人二人就彼此於赴大陸往返行程中所攜帶
      金錢等情，究竟原本數額有若干，二人所供均有未合，而以上訴人甲○○行程
      中所買物品（見本院前審上訴審卷第一０四頁之消費證明），或其遭收押時之
      身上現金情形（見本院前審上訴審卷第一七六頁之看守所金錢保管卡），亦難
      認定上訴人甲○○赴大陸出發前，身上之金錢數量事實，然此等事證亦不足採
      為有利於上訴人乙○○之證據認定。
（十）此外，上訴人甲○○所攜帶被查獲扣案物品九包，據法務部調查局鑑定確均係
      毒品海洛因，驗餘淨重八五四．六二公克（包裝重五八．五二公克，純度百分
      之八○．七五，純質淨重六九○．一一公克），有該局八十九年二月一日（八
      九）陸字第八九一三二○六三號鑑定通知書（附於八十九年度偵字第一三八五
      號偵查卷第四四頁）一紙在卷足憑；並有裝載海洛因之黑色手提袋一只之相片
      （見原審卷第一六○頁）、黑色長褲、白色長袖襯衫、米白色外套各一件扣案
      足資佐證。
    綜上所述，足見上訴人甲○○之自白與事實相符，應可採信。而上訴人乙○○所
    辯上情，均係卸責之詞，不足採信。本件事證明確，上訴人甲○○、乙○○共同
    運輸私運管制物品第一級毒品海洛因犯行，均堪認定。
四、按所謂「運輸」並不以為他人運送為必要，即為自己運送者亦包括在內，故不論
    被告為他人運送或為自己運送，均應成立運輸毒品罪（最高法院八十二年度第三
    次刑事庭會議決議參照），是縱為自己施用而運輸毒品，仍不影響其運輸毒品罪
    之成立；又查海洛因係屬毒品危害防制條例第二條第二項第一款所列之第一級毒
    品，並屬行政院依懲治走私條例第二條第四項授權所公告之甲類管制進出口物品
    ，不得運輸亦不得私運進口，自中國大陸地區私運海洛因進入台灣地區，應依該
    條例第十二條規定，以私運物品進口論，適用該條例處斷。上訴人乙○○、甲○
    ○自大陸地區運輸且私運進口第一級毒品海洛因管制物品進入台灣地區之行為，
    核上訴人乙○○、甲○○二人所為，均係犯毒品危害防制條例第四條第一項之運
    輸第一級毒品罪及懲治走私條例第二條第一項之私運管制物品進口罪。上訴人乙
    ○○、甲○○二人就運輸且私運進口第一級毒品海洛因管制物品犯行，有犯意聯
    絡及行為分擔，均應論以共同正犯（至該毒品雖係乙○○自不詳姓名之年籍大陸
    成年男子之處取得，惟取得原因甚多如購買，尚無証据証明該不詳姓名之年籍大
    陸成年男子亦係共犯，附此敘明）。上訴人乙○○、甲○○二人以一運輸且私運
    進口第一級毒品海洛因管制物品進口之行為，觸犯上開二罪名，應依刑法第五十
    五條想像競合犯之規定，從一重論以運輸第一級毒品罪。上訴人乙○○、甲○○
    二人共同持有第一級毒品海洛因之低度行為，為運輸毒品之高度行為所吸收，不
    另論罪。至證人郭彥良僅介紹甲○○為乙○○運輸毒品，並載往中正機場搭機，
    其餘犯罪構成要件之行為並未參予，且無與上訴人乙○○、甲○○二人共同犯罪
    之意思，此業據證人郭彥良結證屬實，因此郭彥良對於上訴人乙○○、甲○○二
    人運輸且私運進口第一級毒品海洛因管制物品犯行，充其量也僅居於幫助犯之地
    位，與上訴人乙○○、甲○○二人並無共同犯意聯絡或有走私、運輸毒品之犯罪
    構成要件行為，尚難認係共同正犯，併此敘明。另上訴人甲○○曾於八十六年間
    因賭博罪，經台灣士林地方法院判處有期徒刑五月確定，於八十六年十月九日易
    科罰金執行完畢，有臺灣高等法院被告全國前案紀錄表一份在卷可參，其於五年
    內再犯有期徒刑以上之本罪，應論以累犯，惟本罪法定本刑為死刑或無期徒刑，
    依法不得加重（最高法院二六年渝上字第一二三０號判例意旨參照），其餘罰金
    刑部分依法加重其刑。又上訴人乙○○為警查獲後，固有提供在台毒品線索，因
    而查獲毒品等情（見第一三八五號偵查卷第四八頁、第四八之一頁），然此毒品
    非屬上訴人乙○○所犯本件運輸毒品之毒品來源，自無從依同上條例第十七條規
    定減輕其刑，附此敘明。
五、原判決就上訴人乙○○所犯運輸第一級毒品罪及定執行刑部分暨上訴人甲○○部
    分，認罪證明確，予以論科，固非無見；惟查：（一）上訴人甲○○曾於八十六
    年間因賭博罪，經台灣士林地方法院判處有期徒刑五月確定，於八十六年十月九
    日易科罰金執行完畢，被告甲○○於五年內再犯有期徒刑以上之本罪，應論以累
    犯，原判決漏未論及，顯有未洽。（二）扣案第一級毒品數量淨重高達八五四．
    六二公克，上訴人甲○○雖受上訴人乙○○委託運送毒品，其固因經濟窘困，為
    貪圖不法利益而觸罹重典，但以本件運輸上開數量之毒品入境，勢必危害多數國
    民之健康，且甲○○身體腰腹間綁三塊海洛因，手攜藏有六塊海洛因之手提袋闖
    國門關卡，代價廿萬元，其事前與乙○○共謀，復著手實施運輸走私第一級毒品
    之行為，其犯罪情節與乙○○等同，客觀上尚無堪以憫恕情事（為廿萬元代價共
    同走私量大之毒品闖關怎可謂堪以憫恕），原審謂其犯罪情節堪以憫恕，並依刑
    法第五十九條規定減輕其刑，尚有不當。（三）扣案黑色長褲、白色長袖襯衫、
    米白色外套各壹件，係屬上訴人乙○○所有，且供其掩飾運輸第一級毒品所用之
    物，自屬犯罪事實之一部份，原判決既依法宣告沒收，即應於事實欄予以論述，
    原判決漏未在事實欄論述，則有事實與理由不合之處，亦有未妥。（四）原判決
    就上訴人等私運管制物品進口之犯行，未援引懲治走私條例第十二條，而逕行適
    用同條例第二條第一項論罪，尚有未洽。（五）毒品危害防制條例第四條第一項
    所規定運輸第一級毒品罪之法定刑為死刑或無期徒刑；處無期刑者，得併科新台
    幣一千萬元以下罰金。原判決理由內論甲○○為累犯，謂「運輸第一級毒品罪之
    法定刑為死刑、無期徒刑，依法不得加重」，而疏未就所規定罰金刑部分依法加
    重其刑，亦有未洽。上訴人乙○○上訴否認共同走私毒品，上訴人甲○○上訴指
    摘原判決量刑過重，雖均無理由，然原判決此部分既有可議，自應由本院將原判
    決關於上訴人乙○○所犯運輸第一級毒品罪及定執行刑部分暨上訴人甲○○部分
    均予以撤銷改判。爰審酌上訴人乙○○、甲○○二人犯罪之動機、目的為圖一己
    私利，以夾藏方式共同運輸入境海洛因之犯罪手段，及查扣第一級毒品數量甚鉅
    （九塊合計淨重八五四．六二公克），私運毒品入境對於國民身心健康、社會治
    安所生之危害至鉅，上訴人甲○○係屬累犯，且甲○○身體腰腹間綁三塊海洛因
    ，手攜帶藏有六塊海洛因之手提袋闖國門關卡，代價為廿萬元，其犯罪情節與乙
    ○○等同，所走私之毒品數量尚鉅等一切情狀，各量處無期徒刑，並均依刑法第
    三十七條第一項規定各宣告褫奪公權終身。又本件上訴人甲○○雖提起上訴，惟
    因原判決就其部分適用刑法第五十九條減輕其刑不當，依刑事訴訟法第三百七十
    條但書規定，本院自得諭知較原判決為重之刑，附此敘明。按比例原則之內涵有
    三：妥當性原則（適當性原則），其意指所採取之手段必須適合其所追求之目
    的，始得謂之正當，而具有妥當性。本件上訴人甲○○著手實施運輸走私第一級
    毒品海洛因之犯行，法院在法定刑度科處無期徒刑，符合為防制毒品危害，維護
    國民身心健康之立法目的，以科刑為手段限制甲○○之人身自由權利，可以達到
    維護公益之目的，具有妥當性。最小侵害原則（必要性原則），其意指所採取
    之手段能達成目的，且無其他具有相同效力而不限制基本人權之更佳手段時，始
    可謂其侵害最小，而且有必要性。本件上訴人甲○○部分，法院未處以死刑，選
    擇對人民權利侵害最小之無期徒刑，其手段具有必要性。狹義比例性原則，其
    意指欲達成一定目的所採取手段之限制程度，不得與達成目的之需要程度不成比
    例，亦即必須符合一定比例關係始可。法院對上訴人甲○○科以無期徒刑，其手
    段可達成公益目的，其法益權衡結果，尚無人身自由過量損失。本件上訴人甲○
    ○與乙○○犯罪情節等同，危害國人身心健康等量，相同之情況，應為相同之處
    理；二人均不適用刑法第五十九條均科以無期徒刑，符合「平等原則」。本院就
    甲○○部分，因適用刑法第五十九條不當，撤銷原審有期徒刑十五年之判決，其
    改諭知與乙○○相同之無期徒刑，尚無違反比例原則，平等原則之疑慮。扣案之
    第一級毒品海洛因九塊（合計淨重八五四．六二公克。包裝重五八．五二公克，
    純度百分之八○．七五，純質淨重六九○．一一公克），應依毒品危害防制條例
    第十八條第一項前段規定，宣告沒收銷燬；又扣案之黑色手提袋一只、黑色長褲
    、白色長袖襯衫、米白色外套各一件，為上訴人乙○○、甲○○二人供運輸毒品
    罪掩飾所用之物，應依同條例第十九條第一項規定宣告沒收。至於上訴人甲○○
    因遭警查獲，其等運輸第一級毒品海洛因之報酬二十萬元尚未取得，自無從宣告
    沒收，附此敘明。
六、至於郭彥良涉嫌幫助上訴人乙○○、甲○○自大陸地區運輸且私運進口第一級毒
    品海洛因管制物品進入台灣地區之犯行，未據檢察官起訴，故該部分本院不得一
    併審理，應由檢察官另行偵辦，附此敘明。
據上論斷，應依刑事訴訟法第三百六十九條第一項前段、第三百六十四條、第二百九
十九條第一項前段，毒品危害防制條例第四條第一項、第十八條第一項前段、第十九
條第一項，懲治走私條例第十二條、第二條第一項、第十一條，刑法第十一條、第二
十八條、第四十七條、第五十五條、第三十七條第一項，判決如主文。
本案經檢察官張金塗到庭執行職務。
中    華    民    國        九十一      年      七      月    二十三    日
                              臺灣高等法院高雄分院刑事第八庭
                                  審判長法官  郭雅美
                                        法官  洪兆隆
                                        法官  張盛喜
右正本證明與原本無異。
如不服本判決應於收受本判決後十日內向本院提出上訴書狀，其未述上訴理由者，
並得於提起上訴後十日內向本院補提理由書狀（均須按他造當事人之人數附繕本)「
切勿逕送上級法院」。
                                      書記官  魏文常
中    華    民    國        九十一      年      七      月    二十五    日
附錄本判決論罪科刑法條：
毒品危害防制條例第四條第一項：
  製造、運輸、販賣第一級毒品者，處死刑或無期徒刑；處無期徒刑者，得併科新台
  幣一千萬元以下罰金。
懲治走私條例第二條第一項：
  私運管制物品進口、出口逾公告數額者，處七年以下有期徒刑，得併科七千元以下
  罰金。
                                                                      Ｈ
